【裁判字號】    95,台上,5666
【裁判日期】    951019
【裁判案由】    強盜
【裁判全文】
最高法院刑事判決            九十五年度台上字第五六六六號
上  訴  人  甲○○
選任辯護人  曾劍虹律師
上列上訴人因強盜案件，不服台灣高等法院高雄分院中華民國九
十二年十一月七日第二審判決（九十二年度上訴字第一六四四號
，起訴案號：台灣高雄地方法院檢察署九十二年度偵緝字第六五
０號『原判決贅載九十一年度偵字第一七四四０號』），提起上
訴，本院判決如下：
    主  文
上訴駁回。
    理  由
按刑事訴訟法第三百七十七條規定：上訴於第三審法院，非以判
決違背法令為理由不得為之；是提起第三審上訴，應以原判決違
背法令為理由，係屬法定要件；如果上訴理由狀並未依據卷內訴
訟資料具體指摘原判決不適用何種法則或如何適用不當，或所指
摘原判決違法情事，顯與法律規定得為第三審上訴理由之違法情
形不相適合時，均應認其上訴為違背法律上之程式，予以駁回。
本件原判決維持第一審論處上訴人甲○○共同意圖為自己不法之
所有，攜帶兇器，以強暴至使不能抗拒，而取他人之物，未遂罪
刑（處有期徒刑三年七月）之判決，駁回上訴人在第二審之上訴
。上訴人之上訴意旨略稱：（一）原判決未能證明告訴人劉賢德
之皮夾存在及其確實置放於所駕車號ＹＡ－八一二０號自用小客
車駕駛座儀表板上方平台上，於審判期日又未能依刑事訴訟法第
三百七十九條第十款規定加以調查，即依告訴人劉賢德、呂金呈
之指訴，逕認該皮夾存在，顯與刑事訴訟法第一百五十四條第二
項規定有違。（二）本件糾紛發生地點在高雄縣鳳山市○○路○
○道距國泰路二十公尺處，為告訴人等及上訴人一致供明在卷；
而該處並無路燈照明，交岔路口中間雖有路燈，但根本不足以照
亮劉賢德停車處，上訴人又始終否認曾見到告訴人等所稱之皮夾
，並聲請履勘現場。則上訴人於騎乘機車經過上址的一瞬之間能
否目擊該皮夾，自有查證明白之必要；原審竟以上訴人否認犯罪
，無從模擬乃駁回上訴人履勘現場之聲請，自有應於審判期日調
查之證據未予調查之違法。（三）依卷附劉賢德病歷資料所載，
其身高一百七十五公分，體重八十五公斤，身材魁梧，而上訴人
身材瘦小，亦非持機車大鎖攻擊劉賢德之人，如劉賢德指訴屬實
；其受攻擊時，一般反應應係立刻逃離現場，或反擊施暴之人，
詎其竟攻擊在旁之上訴人，自屬可疑。又劉某所受傷害，除遭陳
宏源攻擊之頭部外，他處均未受傷，益足證劉賢德指訴下車後遭
上訴人夥同陳宏源毆打等語，純屬虛構。又告訴人等指訴陳宏源
意在強取皮夾各等語，如若屬實，則劉賢德既被打的滿臉是血受
傷倒地，陳宏源何以未得手？足見告訴人等指訴上訴人涉犯強盜
罪嫌，顯屬誇大。至於陳宏源為減輕傷害罪責，編造騎乘機車回
頭至現場之原因，縱令非可採信，亦不足以證明告訴人等之指訴
與事實相符。（四）告訴人等向警方報案之初，僅稱係傷害事件
，並未指述遭強盜財物未遂之事實，渠等於事隔二日後改稱遭強
盜未遂，豈能謂係臨時慌亂不及更正指控﹖而證人林罔市、吳正
林於第一審復均證稱民國九十一年五月十九日上午七、八點陪同
上訴人之母林水耳探視劉賢德時，劉某頭腦清楚；劉賢德亦當庭
供承其當時在亢奮中，則其若遭上訴人夥同陳宏源強盜財物未遂
，絕不可能於事隔二日後始想到更正，足見其事後改稱遭強盜財
物未遂等語，純屬虛妄，原判決不採納林罔市、吳正林有利於上
訴人之證言，即認：「案發時劉賢德頭遭重擊，血流滿面，其妻
周玉鳳或呂金呈電話報案，簡短報稱打架傷人等語，乃緊張時刻
所為報案內容，不能以當時緊張慌亂時刻未報案稱遭強盜，即謂
無強盜之事實」，有理由不備及採證違背經驗法則、論理法則之
違法等語。
惟查：原判決依憑上訴人及共犯陳宏源於原審分別供認：於九十
一年五月十九日上午三時許，共乘車號ＫＵＵ─六四一號機車行
經高雄縣鳳山市○○路與南京路交岔口及陳宏源持機車大鎖與劉
賢德、呂金呈鬥毆等事實、告訴人劉賢德、呂金呈先後於警詢、
偵查及第一審之指述、證人馮彥源、黃錦山之證言、卷附之林進
興醫院驗傷診斷書二紙、林進興醫院以九十二年三月十四日進字
第九二０三一四０二號函附送之劉賢德病歷影本一份及高雄縣警
察局鳳山分局以九十一年十月十一日鳳警刑章字第0910030420號
函檢送之現場照片四幀等證據資料，認定上訴人有其事實欄所載
之犯行，已於理由內詳敘其調查證據之結果及取捨證據認定之理
由。並就上訴人及共犯陳宏源否認犯罪之辯解，認均非可採；卷
附之警員許朝富書面報告及警局報案紀錄影本，認皆非可執為有
利於上訴人之認定，分別予以指駁或說明。復依憑調查證據之結
果，說明劉賢德並無為強索高額和解金，而挾怨報復之情事。從
形式上觀察，原判決並無理由不備、應於審判期日調查之證據未
予調查及採證違背經驗法則、論理法則等違背法令之情形。更非
僅以告訴人等之指訴，作為認定上訴人犯罪之唯一證據。上訴意
旨（一）、（三）、（四）置原判決事實欄明確認定及理由內詳
予說明之事項於不顧，仍執原判決已敘明不予採納之上訴人及共
犯陳宏源之否認犯罪辯解，就事實審法院無違於證據法則之採證
認事自由判斷職權之合法行使，及與本件待證事實無關之細節，
再為單純事實上爭執，均非合法之第三審上訴理由。又卷附事發
現場照片四張，係檢察官函請高雄縣警察局鳳山分局派員赴事發
現場拍攝，嗣經該分局乃通知新甲派出所員警許朝富利用夜間至
鳳山市○○路與南京路交岔口拍攝所得，該等照片之拍攝地點與
上訴人於原審提出之事發地點照片（見原審卷第九二頁）並無明
顯差異；則原判決以警員拍攝所得之上開照片四幀，與呂金呈於
原審證稱：「附近有路燈」（見原審卷第一一九頁），相互印證
，認定：「本件案發時係上午四時許，而案發地點即國泰路與南
京路交岔路口夜間照明設備十分良好，光線充足」，並據之說明
尚無依上訴人聲請赴現場模擬案發經過之必要，與上引卷內證據
資料之內容，並無不符。上訴意旨（二）執此指摘原判決證據調
查未盡，顯不足以辨識原判決已具備違背法令之形式要件。綜上
所論，本件上訴違背法律上程式，應予駁回。至於原判決認與上
開強盜未遂部分，有牽連犯關係之傷害部分，原判決認應依刑法
第二百七十七條第一項論處；經核刑法第二百七十七條第一項之
傷害罪，屬刑事訴訟法第三百七十六條第一款之案件，與之有牽
連犯裁判上一罪關係之強盜未遂部分之上訴，既不合法，自無從
就有牽連犯關係之上開輕罪部分併為實體上審判，此部分既經第
二審判決，自不得上訴於第三審法院，上訴人就該部分，竟仍提
起上訴，亦非適法，應併予駁回。
據上論結，應依刑事訴訟法第三百九十五條前段，判決如主文。
中    華    民    國  九十五  年    十    月   十九   日
                      最高法院刑事第十二庭
                          審判長法官  林  永  茂
                                法官  洪  文  章
                                法官  蘇  振  堂
                                法官  蕭  仰  歸
                                法官  何  菁  莪
      本件正本證明與原本無異
                                      書  記  官
中    華    民    國  九十五  年    十    月  二十五  日
                                                      J


司法院資訊處製作；財團法人民間司法改革基金會備份。
